臺灣高等法院刑事判決　　　　　　　　　　　　　九十三年度交上易字第二六一號
　　上　訴　人　臺灣宜蘭地方法院檢察署檢察官
　　上　訴　人
　　即　被　告　乙○○
右上訴人因被告過失傷害案件，不服臺灣宜蘭地方法院九十三年度交易字第四九號，
中華民國九十三年九月十三日第一審判決（起訴案號：臺灣宜蘭地方法院檢察署九十
三年度偵字第一七二一號），提起上訴，本院判決如左：
    主  文
上訴駁回。
    事  實
一、乙○○為景峰營造有限公司僱用之挖土機司機，係從事駕駛挖土機為業務之人，
    乙○○於民國（下同）九十二年十二月五日晚間八時四十分許，在宜蘭縣南澳鄉
    澳花村澳花檢查哨後方約八百公尺處俗稱肉粽之消波塊工地內，駕駛該公司ＣＡ
    Ｔ牌二００型之挖土機進行工程施工時，本應注意所駕駛之挖土機在便道路線前
    進以挖斗接從大卡車傾卸之預拌水泥，再後退將水泥灌入消波塊模具組時之四週
    人員動態，而依當時情形，又無不能注意之情事，竟疏未注意，於挖斗接滿水泥
    後貿然倒車灌料，適司機甲○○駕駛營業大貨車載運預拌混凝土前往上開工地傾
    卸水泥料時，亦疏未注意挖土機之行進路線而站在挖土機右後方，致為乙○○所
    駕駛正倒車之挖土機右邊履帶壓傷右腳，造成甲○○受有右側脛腓骨開放性骨折
    脫位術後併不穩定與右側小腿皮膚缺損併肌腱及骨頭裸露（三度）之傷害。
二、案經甲○○告訴，由宜蘭縣警察局蘇澳分局報告台灣宜蘭地方法院檢察署檢察官
    偵查起訴。
    理  由
一、上訴人即被告乙○○對於在右揭、時地駕駛挖土機壓傷告訴人甲○○並造成告訴
    人受有上開傷害之事實固供承不諱，惟矢口否認有何過失，辯稱：其當時正工作
    中，告訴人甲○○不應任意自大卡車下車並站於其駕駛之挖土機右後方，且告訴
    人站立之處係挖土機視線死角，當時又係晚上並無閒雜人，其無法看到告訴人，
    其並無過失云云。
二、經查：
  (一)、被告於前揭時、地駕駛挖土機於倒車時壓傷告訴人，因而致告訴人受有前揭傷
      害等情，業據被告供述在卷，核與告訴人指訴及證人江德明、江榮福於原審證
      述情節相符，並有財團法人羅許基金會羅東博愛醫院（下稱博愛醫院）診斷證
      明書一紙（見警卷第十至十一頁）、告訴人腳部受傷之照片三幀附卷足佐（見
      警卷頁十四）。
  (二)、被告對於駕駛上開挖土機倒退時不慎壓傷告訴人乙節固供承不諱，惟矢口否認
      其有過失，並以挖土機重型機械體積龐大，其所能注意的視線在挖土機前方，
      後方則為死角非視線所能及，且其倒車時尚有注意挖土機後方情形，本件係因
      告訴人任意站在挖土機後方以致發生，其並無過失等語置辯。惟查，被告駕駛
      挖土機在前揭消波塊工地施工時，挖土機前後行進間並有規劃特定之便道路線
      供挖土機前進以挖斗接從預拌水泥車接管傾卸之水泥，再後退將水泥灌入消波
      塊模具組，在便道路線四週另以黃色警示帶圈繞，預拌水泥車則從距挖土機便
      道路線高約一公尺處以接管傾倒水泥料至挖斗，而告訴人駕駛預拌水泥車在卸
      料間下車站在挖土機後方，致為倒退之挖土機壓傷等情，業據證人江德明、江
      榮福於原審審理時證述綦詳（見原審卷第二六至三六頁），並有證人江德明當
      庭所繪之挖土機行進便道路線圖一紙存卷足參（見原審卷第四二頁，及同卷之
      審判筆錄第二八頁），是被告駕駛挖土機固在其規劃之前後進退之便道路線間
      ，四週並圈繞黃色警示帶，然被告駕駛挖土機重大機具，在行進倒退間本就有
      造成周遭人員身體危害之可能，其對於妨止危害之發生，本應賦予注意，尚不
      得僅因四週圈繞黃色警示帶且在低處工作乙節，即因此免除被告注意四週人員
      動態之義務，且被告在駕駛挖土機倒退之際，僅須指派倒車指引人員或伸頭探
      出駕駛座外查看後方人員動態，即足以避免挖土機倒退時發生前揭壓傷告訴人
      之事故，而上開避免事故之發生，又非被告不能注意之情事，其竟疏未注意，
      貿然駕駛挖土機倒退，因而壓傷右後方站立之告訴人，並造成告訴人受有前揭
      傷害，其對於本件事故之發生，自有過失，且被告之過失行為與告訴人所受傷
      害間具有相當因果關係。又告訴人駕駛預拌水泥車在傾卸水泥料中下車並任意
      站在挖土機後方，致為倒退之挖土機壓傷，其對於本件事故之發生，亦有過失
      ，雖告訴人對於事故之發生，與有過失，然並不得以此解免被告之過失責任。
      至告訴人另指稱施工現場並無圈繞黃色警示帶且挖土機行進便道路線並無與預
      拌水泥車有高低一公尺之落差云云。惟告訴人所指稱與前揭證人江德明、江榮
      福上開證詞及所繪之現場圖（見原審卷第四二頁）不符，而證人江德明係在該
      工地從事抹平已灌水泥之消波塊工作、江榮福則係從事消波塊模具之工作，證
      人二人與被告僅係同在該工地工作同事，並無特別親戚故誼之情，且證人江德
      明、江榮福證詞亦無不可信之情狀，自堪採信，是告訴人上開指稱與證人二人
      上開證詞不符，並無足採。綜上，本件事證明確，被告犯行洵堪認定。
三、被告係以駕駛挖土機為其業務，為從事駕駛業務之人，於執行該業務時因過失致
    告訴人受傷。核被告所為，係犯刑法第二百八十四條第二項前段之業務過失傷害
    罪。又刑法第十條第四款所稱毀敗一肢以上之機能，係指其機能全部喪失效用且
    無恢復可能性。本件告訴人因前揭傷害造成一下肢的機能顯著障礙，需要靠裝配
    支架等輔助器行動，惟告訴人所受之傷害既僅造成一下肢機能減衰之情形，並非
    已達全部喪失效用之程度，顯與該款所定重傷之條件不合，公訴意旨認被告係犯
    刑法第二百八十四條第二項後段之業務過失傷害人致重傷罪，尚有未洽，惟起訴
    事實相同，起訴法條應予變更。
四、原審審酌被告犯罪對告訴人所造成之損害及其過失程度，以及告訴人亦有過失，
    但被告迄今尚未賠償告訴人損害等一切情狀，變更起訴法條，適用刑法第二百八
    十四條第二項前段、第四十一條第一項前段，罰金罰鍰提高標準條例第一條前段
    、第二條，判處被告拘役五十日，並諭知如易科罰金時以佰元折算壹日，經核
    並無不合，量刑亦屬允當，被告上訴意旨猶持陳詞否認犯罪，並無理由，檢察官
    循告訴人之聲請提起上訴，指原審量刑過輕，亦無理由，均應予駁回。
據上論斷，應依刑事訴訟法第三百六十八條，判決如主文。
本案經檢察官李進誠到庭執行職務。
中     華      民       國      九十三    年    十二   月       八      日
                              臺灣高等法院刑事第三庭
                                  審判長法  官  張　連　財
                                        法  官  周  占  春
                                        法  官  林  明  俊
右正本證明與原本無異。
不得上訴。
                                        書記官  蕭  進  忠
中　　　華　　　民　　　國　　　九十三　年　　　十二　　月　　　九　　　日
附錄：本判決論罪科刑法條全文
中華民國刑法第二百八十四條第二項
從事業務之人，因業務上之過失傷害人者，處一年以下有期徒刑、拘役或一千元以下
罰金，致重傷者，處三年以下有期徒刑、拘役或二千元以下罰金。
